臺灣高等法院臺南分院刑事裁定
抗　告　人　臺灣臺南地方法院檢察署檢察官
被　　　告　甲○○
選任辯護人　蘇正信　律師
　　　　　　蔡進欽　律師
　　　　　　蔡弘琳　律師
上列抗告人因聲請羈押案件，不服臺灣臺南地方法院中華民國94
年11月14日裁定，提起抗告，本院裁定如下：
    主  文
原裁定撤銷，發回台灣台南地方法院。
    理  由
一、本件抗告意旨以：被告經由洪鋒文之引介而與張錫銘認識，
    雙方進而謀議藉由張錫銘等人強大武力，意欲控制砂石業界
    一情，業據被告初訊時供承綦詳，張錫銘因得知被告與綽號
    「冬粉」之陳東訓認識，才透過被告知悉陳東訓之身家情形
    ，並鎖定陳東訓為擄人勒贖對象，並於93年6月5日，在桃園
    縣大溪鎮○○街309巷21號綽號「冬粉」之陳東訓住處欲對
    陳東訓擄人勒贖，張錫銘復與被告協議若勒贖陳東訓得手，
    被告將可分得新台幣（下同）2千萬元，業經張錫銘、林國
    忠證述在卷，足見被告擄人勒贖罪嫌重大，所犯最輕本刑五
    年以上有期徒刑之罪，且被告明知張錫銘係槍擊要犯，在全
    國警力圍捕無著、耗費龐大社會資源下，仍罔顧公共利益提
    供擄人勒贖之對象給張錫銘，益徵被告有羈押之必要，原審
    對上情未及審酌，諭知被告甲○○提出30萬元之保證金後，
    准予停止羈押，尚有未洽，為此提出抗告，求為撤銷原裁定
    ，另為妥適之裁定。
二、本件被告甲○○業經臺灣臺南地方法院檢察署檢察官提起公
    訴，起訴意旨略以：被告甲○○非經許可，持有克拉克手槍
    （槍枝管制編號0000000000），又被告甲○○經洪鋒文引介
    ，與張錫銘、陳進雄、張宏吉、林國忠認識，明知張錫銘、
    張宏吉、林國忠、陳進雄等人係涉有擄人勒贖等罪嫌之犯人
    ，竟基於藏匿人犯之犯意，提供桃園縣大溪鎮某處予張錫銘
    、陳進雄、張宏吉、林國忠藏匿。復基於轉讓手槍之犯意，
    未經許可，將上開克拉克手槍轉讓予林國忠、張錫銘等人。
    再被告甲○○為掌握桃園地區之砂石供應，與張錫銘等人謀
    議綁架綽號「雙頭」之王靖壹，由被告甲○○提供王靖壹所
    駛用車輛之車牌號碼及體格等特徵，並帶領張錫銘等人，至
    桃園縣大溪鎮○○街309巷21號王靖壹與陳東訓合夥之公司
    勘查後，張錫銘、林國忠、陳進雄、張宏吉於93年06月08或
    （05）日上午08時許，張錫銘駕駛前開鄭進富所有之BMW廠
    牌760型式自小客車搭載林國忠、陳進雄、張宏吉至上揭王
    靖壹公司之處所後，由林國忠、張宏吉、陳進雄分持M16步
    槍、AK47步槍等槍械，潛入上址，見郭素華、陳東德及公司
    會計三人在屋內時，即對郭素華等人恫稱：「雙頭人呢？車
    在外面人在哪裡？」等語，並持槍逼使郭素華等人退至牆邊
    後，搜索屋內未發現王靖壹及陳東訓之蹤影，並檢查陳東德
    之身分證件，倖王靖壹、陳東訓未在公司內，張錫銘等人始
    未得逞，隨即駕車返回「達邦山區藏匿處」。嗣後甲○○並
    與洪鋒文等人攜帶食物及日常生活用品等物，駕車至「達邦
    山區藏匿處」，質問張錫銘等人為何未擄走王靖壹之原因，
    因認甲○○涉犯犯槍砲彈藥刀械管制條例第7條第2項、第4
    項之罪、同條例第12條第4項之罪及刑法第164條第1項之罪
    、第347條第3項、第1項之罪嫌。起訴後，原審以94年度矚
    重字第1號受
　　理，於94年11月14日審理羈押開庭，當庭諭知被告甲○○以
 　 30萬元交保，並予當日准予具保在外（見起訴書及原審卷第
  　145至146頁；第178至180頁）。
三、經查：
（一）被告甲○○於94年11月14日原審調查時全然否認有起訴之
      犯行（見原審卷第145頁），然其曾供承：係經由洪峰文
      介紹，而與同案被告張錫銘認識，其亦認識經營砂石生意
      的陳東訓，偵查中羈押訊問時又供稱：洪鋒文確曾邀其投
      資砂石生意，洪鋒文並有意讓其管理砂石廠等語（見第一
      ０一四八偵卷內第一０七頁所附本院九十四年度抗字第二
      一七裁定）。
（二）同案被告張錫銘於94年8月3日警詢時即供稱：「於高雄縣
      阿蓮鄉向警方開槍後，我們一路北上走國道三後高速公路
      至桃園縣八德市○段○○○路途中我先叫張宏吉打公用電
      話給甲○○手機（該門號是他留給我單線連絡用），約在
      桃園地區見面，他帶我們至某處休息，之後他在提供二、
      三個處所讓我藏匿，期間甲○○向我提供一個綽號「雙頭
      」，他經營砂石場，砂石量出入很大，且錢很多，作為綁
      票對象，我答應他，他就提供「雙頭」公司及他時常出入
      之友人「冬粉」的地址，及「雙頭」所駕駛之車輛廠牌、
      車號5995」、「（甲○○提供綽號「雙頭」作為綁架對象
      ，你們約定如何分工？贖金如何處理、分配？何時何地向
      你提議？當時有何人在場？）綁架過程由我負責，並預設
      要如要處理贖金時需透過「雙頭」友人綽號「天德」出面
      處理。人質準備押至南部藏匿，贖金準備向他家屬勒索二
      億元，事成後，甲○○分二成，我分八成。甲○○大約93
      年6月4日早上在桃園他供給我們藏匿處所，跟我單獨見面
      向我提議該綁票事宜，當時只有我們二人在場，談論後，
      他即駕車帶我們四人（我駕駛鄭進富所有BMW760車）至「
      雙頭」所經營之砂石場、「冬粉」住處勘查。」、「（你
      們綁架『雙頭』過程如何？）我們於93年6月5日早上，由
      我（攜帶M16步槍、手槍、手榴彈、穿防彈衣)駕駛鄭進富
      所有BMW760車，載林國忠（攜帶M16步槍、手槍、手榴彈
      、穿防彈衣)、陳進雄（攜帶M16步槍、、穿防彈衣)、張
      宏吉（攜帶M16步槍、穿防彈衣)前往『冬粉』住處，在門
      口發現一部車5995，認為『雙頭』人應在裡面，我就叫林
      國忠、陳進雄、張宏吉三人持槍下車進入屋內，我在車上
      警戒，約過一、二十分鐘三人返車內，告訴我『雙頭』人
      沒有在裡面，認錯人，我們就離開，並向甲○○招呼要先
      離開回南部，當日我返回阿里山躲藏」等語（見94偵字96
      72號偵查卷第二宗第117、118頁）。於同日偵查中亦證稱
      ：「（去「冬粉」要綁架「雙頭」提供訊息的人是何人？
      ）是甲○○提供的訊息，是在他安排我藏匿的地方，他說
      有目標「雙頭」砂石量很大，都是賺暴利，身價有十多億
      ，問我有無意願要綁架他，我答應說好，他有告訴我關於
      他的人長相，高大面色紅潤，及開福特吉普車，車牌號碼
      是5995及公司的位置，是甲○○開車帶我們去看位置。」
      （見94偵字10148號偵查卷第81、82頁）；於94年9月28日
      警訊時亦證稱：「甲○○有協助我逃亡期間有提供桃園地
      區綽號「雙頭」之砂石業者給我作為綁架勒贖的對象」等
      語（見94偵字9672號偵查卷第一宗第95頁）；於該日偵查
      時亦具結供證：「（93年6月初甲○○有帶你到幾個地方
      躲藏？）有二、三個地方給我躲藏」、「（甲○○在何處
      叫你去綁架『雙頭』的『冬粉』？）是在他安排我藏匿的
      地點」、「（你們如何綁架『雙頭』和『冬粉』？）我們
      去勘查雙頭5955的車子, 我叫林國忠、張宏吉、陳進雄他
      們三人帶長槍進去綁雙頭，但沒發現雙頭的人，我們就離
      開了」等語（見94偵字9672號偵查卷第一宗第98、99頁）
（三）證人林國忠於94年9月9日警詢時即指證稱：「我們至桃園
      都是找甲○○安排，平時都由張錫銘單獨與甲○○密談，
      但在綁架「雙頭」之前都是由甲○○交代他身邊小弟開車
      帶路，帶我們前往綽號「雙頭」可能出入處所勘察地形，
      之後由張錫銘駕駛鄭進富所有之BMW760轎車載我、陳進雄
      、張宏吉持槍至綽號「冬粉」住處綁架綽號「雙頭」不成
      ，我們直接返回達邦山區工寮藏匿，隔日洪峰文與甲○○
      就至山上找我們詢問，為何未綁架「雙頭」成功，張錫銘
      就叫我向他解釋，我當時並詢問甲○○為何要綁架綽號「
      雙頭」，但他沒有告訴我原因，我直覺認為洪鋒文、甲○
      ○是幕後策劃之人。」（見94偵字10148號偵查卷第136頁
      ）。
（四）由上情觀之，倘若屬實，則公訴人抗告意旨所稱：被告甲
      ○○經洪鋒文介紹而與同案被告張錫銘等人認識，並謀議
      藉由張錫銘等人強大武力，意欲控制砂石業界，亦對於綽
      號「冬粉」之陳東訓為擄人勒贖行為，尚非全然子虛。
四、按羈押乃為保全證據，或保全刑事程序得以順利進行，或擔
    保國家刑罰權之執行，其目的不在確認被告的罪責與刑罰問
    題，而在於判斷有無保全之必要的問題，故適用自由證明程
    序，而非嚴格證明程序；易言之，即由檢察官提出之證據及
    審理之結果，已足使法院對被告犯行產生「很有可能如此」
    之心證程度，即為已足，而非必證明至「確實如此」之程度
    ，始認合乎羈押要件。本件依檢察官提出之證據，似已足使
    人產生被告「很可能」參與除對綽號「雙頭」之王靖壹為擄
    人勒贖行為外，似亦對綽號「冬粉」之陳東訓為擄人勒贖行
    為。而意圖勒贖而擄人者，處死刑、無期徒刑或七年以上有
    期徒刑，刑法第347條第1項定有明文。是上開擄人勒贖犯行
    其法定最輕本刑為有期徒刑「七年」，合於刑事訴訟法第一
    百零一條第一項第三款重罪之羈押要件。至被告甲○○之犯
    罪事實如何，是否誠如抗告意旨所指，被告對於槍擊要犯張
    錫銘，在全國警力圍捕無著、耗費龐大社會資源下，仍罔顧
    公共利益提供擄人勒贖之對象給張錫銘等情，自有待嗣後法
    院審理時予以究明，並非法院於審理羈押時所應審查，原審
    就未經法院實體審理，即遽然諭知被告甲○○具保之程序，
    似嫌速斷。
五、再按刑事訴訟法第一百零一條第一項第二款關於羈押之規定
    ，係為避免因遲延而危及偵查之目的，使事實真相發現陷於
    困難，即確保證據之存在及真實，及追查是否尚有其他共犯
    犯罪，俾國家刑罰權能正確實現，故被告或犯罪嫌疑人不正
    當更改或干擾案件證據的可能性，即偽造、製作、改變物證
    及人證之情況，均屬之。查被告甲○○究竟如何取得克拉克
    手槍（槍枝管制編號0000000000），有無將該手槍轉讓予張
    錫銘等人，抑是否有意圖供張錫銘等人持上開手槍為犯罪之
    用，而轉讓上開手槍，凡此爭點，均關係被告有無另犯其他
    重罪犯行，故為追查槍彈來源，是否另有共犯，及擔保嗣後
    取得之供述或非供述證據之真實純淨，遽認對被告甲○○無
    羈押之必要，而為具保之諭知，亦有研求之餘地。
六、再查被告有違反槍砲彈藥刀械管制條例、殺人、傷害、搶劫
    、妨害兵役之前科，而其又經公訴人起訴涉有違反槍砲彈藥
    刀械管制條例、擄人勒贖等犯行，其犯罪情節似非輕微，對
    社會治安具積極侵害性，對人身自由及人民之生命、財產、
    安全等，危害甚大，影響至深，且所犯上開罪名，又屬有期
    徒刑五年以上之重罪，則為使被告到庭接受審判，並保全證
    據，使刑事訴訟程序得以順利進行，及刑事執行得以確保，
    其羈押原因是否得因具保而消滅，實有疑義。
七、綜上所述，原審對上開各情，未能究明及此，遽認被告無羈
    押之必要，而諭知以三十萬元之保證金具保，似有未洽，檢
    察官抗告意旨，指摘原裁定不當，尚非全然無理由，應由本
    院將原裁定撤銷，並發回原審法院詳為審酌，另為妥適之裁
    定。
據上論斷，應依刑事訴訟法第413條，裁定如主文。
中　　華　　民　　國　　94　　年　　12　　月　　27　　日
                  刑事第一庭    審判長法  官  黃崑宗
                                      法  官  蔡長林
                                      法  官  田平安
以上正本證明與原本無異。
不得再抗告。
　　　　　　　　　　　　　　　　　　　書記官  劉岳文
中　　華　　民　　國　　94　　年　　12　　月　　28　　日
